臺灣臺中地方法院刑事判決　　　　　　　94年度易字第2025號
公　訴　人　臺灣臺中地方法院檢察署檢察官
被　　　告　丁○○
　　　　　　　　　　國民
　　　　　　甲○○
　　　　　　　　　　國民
上列被告因傷害等案件，經檢察官提起公訴（九十四年度偵字第
六二九九、六五九五、一三○一四號），本院合議庭裁定改以簡
式審判程序審理，判決如下：
    主    文
丁○○共同以非法方法，剝奪人之行動自由，處有期徒刑肆月，
如易科罰金，以參佰元折算壹日。扣案之長刀壹把沒收。又以加
害身體、財產之事，恐嚇他人致生危害於安全，處拘役貳拾日，
如易科罰金，以佰元折算壹日。
甲○○共同以非法方法，剝奪直系血親尊親屬之行動自由，處有
期徒刑柒月。緩刑參年，緩刑期內付保護管束；扣案之長刀壹把
沒收；又以加害身體、財產之事，恐嚇他人致生危害於安全，處
拘役貳拾日，如易科罰金，以參佰元折算壹日。緩刑參年，緩刑
期內付保護管束。
    犯罪事實
一、丁○○為乙○○之配偶，甲○○則為其二人之子，為直系血
    親關係，均為家庭暴力防治法第三條第一、三款所定之家庭
    成員，且乙○○為甲○○之直系血親尊親屬。丁○○因懷疑
    乙○○與其鄰居即住於臺中縣太平市○○路四七七巷五號二
    樓之戊○○發生婚外情，而夫妻感情不睦，嗣於民國九十四
    年二月四日凌晨零時三十分許，乙○○酒後返回其與丁○○
    位於臺中縣太平市○○路四七七巷五號三樓住所，與丁○○
    發生言語及肢體衝突，丁○○乃以電話聯絡當時在服役中之
    甲○○回家。甲○○遂聯絡姓名年籍不詳，綽號「阿國」之
    成年友人自行前往甲○○家中後，又騎乘機車搭載其成年友
    人「楊龍信」（年籍不詳）一同返家，途中適遇外出購物完
    畢正欲徒步返家之乙○○，甲○○乃騎乘機車尾隨在後，嗣
    後乙○○行至臺中縣太平市○○路與正誠街口，又遇到前來
    與甲○○會合之「阿國」，乙○○察覺有異，乃至其車輛停
    放處，開啟車門欲拿取置於車內之雨傘防備抵禦，甲○○旋
    與「楊龍信」及「阿國」共同基於剝奪他人行動自由之犯意
    聯絡，由甲○○隨手拿取路旁「停車請留通道」之鐵牌，毆
    擊乙○○頭部，再由甲○○拉扯乙○○衣領，而以強暴方式
    ，將乙○○押回上開乙○○、丁○○及甲○○共同之住所，
    「阿國」及「楊龍信」二人則一路跟隨，環伺在旁，防止乙○○逃脫，而共同剝奪乙○○之行動自由。待乙○○遭甲○○、「阿國」、「楊龍信」押回住處後，丁○○即與甲○○
    、「阿國」、「楊龍信」共同基於剝奪他人行動自由之犯意
    聯絡及普通傷害之犯意聯絡，由甲○○取出家中收藏、非槍
    砲彈藥刀械管制條例所列管之長刀一支，朝乙○○背部砍去
    。嗣丁○○及甲○○為令乙○○與戊○○對質，乃接續由甲○○持前開長刀，與丁○○、「阿國」、「楊龍信」一同強
    押乙○○至上址二樓戊○○住處門口，惟因戊○○將其住處
    大門鎖上，丁○○、甲○○、「楊龍信」、「阿國」等人即
    共同基於恐嚇危害安全犯意聯絡，由四人輪流猛烈踢踹戊○○住處大門，喝令戊○○出來對質，以此加害身體、財產之
    方式，使戊○○心生畏懼，不敢出來，致生危害於安全。甲○○及丁○○並另行起意，共同基於貶損戊○○之意思，在
    戊○○住處大門外之特定或不特定多數人得共見共聞之狀況
    下，以「瘋女人」辱罵戊○○（無積極證據足認「楊龍信」
    、「阿國」就此部分有犯意聯絡或行為分擔）。甲○○、丁○○、「阿國」、「楊龍信」於戊○○家門口，等候戊○○
    出面時，仍接續上開普通傷害之犯意聯絡，由丁○○與甲○○再行徒手毆打乙○○；嗣因久候不見戊○○出來，其四人
    復接續上開共同剝奪乙○○行動自由及普通傷害之犯意聯絡
    ，再行強押乙○○至該大樓之中庭，並續行毆打乙○○，嗣
    因警員據報後前往處理，甲○○、丁○○、「楊龍信」及「
    阿國」始行停手，警員隨即呼叫救護車將乙○○送醫，並當
    場扣得甲○○所有之上開長刀一把。乙○○因甲○○、丁○○、「楊龍信」及「阿國」之上開傷害行為，而受有頭皮及
    背部撕裂傷、左手第四指骨近端骨折及左側睪丸血腫之傷害
    。
二、案經被害人乙○○、戊○○訴由豐原憲兵隊、臺中憲兵隊報
　　告及國防部中部地方軍事法院檢察署移送臺灣臺中地方法院
    檢察署檢察官偵查起訴。
    理  由
一、訊據被告丁○○、甲○○二人對於右揭犯罪事實於本院審理
    時坦承不諱，並經證人即告訴人乙○○於警詢、偵查及本院
    審理時證述其遭被告二人夥同「阿國」及「楊龍信」之成年
    男子共同妨害自由及傷害、被告二人在證人戊○○家門口，
    以「瘋女人」辱罵證人戊○○時，其音量應足以使同棟大樓
    之鄰居可以聽聞等情、證人即告訴人戊○○於警詢及偵查中
    證述：伊自家中監視器看到被告二人與「阿國」、「楊龍信
    」用腳踹踢伊家大門，被告二人並大叫「瘋女人出來」，讓
    伊心裡害怕，不敢出來等語綦詳，且有案發地點之監視錄影
    翻拍照片十二張及載明證人乙○○傷勢之診斷證明書一紙在
    卷可稽，此外復有被告甲○○持以砍傷被害人乙○○之長刀
    一支扣案可資佐證，足見被告二人之自白與事實相符，而堪
    以採信。從而，本件事證明確，被告二人犯行均堪認定，應
    予依法論科。
二、論罪部分：
  (一)按刑法第三百零二條第一項之妨害自由罪，原以強暴、脅迫
    為構成要件，其因而致普通傷害，乃強暴、脅迫當然之結果
    ，除另有傷害故意外，仍祇成立該條項之罪，無同法第二百
    七十七條第一項之適用，最高法院三十年上字第三七○一號
    判例意旨參照。查被告甲○○與「楊龍信」、「阿國」在臺
    中縣太平市○○路與正誠街口，遇見證人乙○○後，由被告
    甲○○以「停車請留通道」之鐵牌毆打證人乙○○後，與「
    楊龍信」、「阿國」二人共同強押乙○○回至家中，而剝奪
    後乙○○行動自由部分，其前述傷害行為，乃剝奪行動自由
    之強暴行為之當然結果，應不另論傷害罪；惟嗣後被告二人
    與「楊龍信」、「阿國」，在被告二人家中、證人戊○○門
    口及大樓中庭所為之傷害證人乙○○之行為，係在其等剝奪
    證人乙○○行動自由後所為，因此此部分之傷害行為顯非為
    剝奪證人乙○○行動自由之方法，而應係另基於傷害之犯意
    所為，仍應論以刑法第二百七十七條第一項之普通傷害罪。
    再按，因身分或其他特定關係，致刑有重輕或免除者，其無
    特定關係之人，科以通常之刑，刑法第三十一條第二項定有
    明文。且依該條項之規定，非僅為無特定關係之人定科刑之
    標準，即論罪亦包括在內，不能分離為二，最高法院二十七
    年上字第一三三八號判例意旨可資參照。
  (二)就被告二人共同傷害證人乙○○之身體部分：
    查證人乙○○為被告甲○○之父，被告甲○○對於直系血親
    尊親屬實施前述妨害自由及傷害犯行，核其所為，分別係犯
    刑法第三百零三條、第三百零二條第一項之非法剝奪直系血
    親尊親屬行動自由罪及刑法第二百八十條、第二百七十七條
    第一項之傷害直系血親尊親屬罪。而被告丁○○係被害人乙○○之配偶，揆諸前開說明，核其所為，分別係犯同法第三
    百零二條第一項非法剝奪人之行動自由罪及第二百七十七條
    第一項普通傷害罪，並各依該條項之規定科刑。
  (三)就證人戊○○部分：
    核被告二人所為，均係犯刑法第三百零五條恐嚇危害安全罪
    及同法第三百零九條第一項公然侮辱罪。
  (四)被告二人與「楊龍信」、「阿國」之成年男子就上開剝奪證
    人乙○○之行動自由、傷害證人乙○○之身體、恐嚇證人戊○○部分；被告二人就對證人戊○○公然侮辱部分，分別有
    犯意之聯絡及行為之分擔，均屬共同正犯。
  (五)被告二人對證人乙○○所犯傷害與非法剝奪人之行動自由兩
    罪間，有方法及結果之牽連關係，為牽連犯，應依刑法第五
    十五條規定，分別從一重之非法剝奪人之行動自由罪（被告
    丁○○部分）、非法剝奪直系血親尊親屬行動自由罪（被告
    甲○○部分）處斷；被告二人對證人戊○○恐嚇及公然侮辱
    部分，係以一行為觸犯數罪名，為想像競合犯，應從一重之
    恐嚇危害安全罪處斷。
  (六)被告所犯前開二罪，犯意各別，罪名不同，應予分論併罰。
  (七)公訴人雖僅就被告丁○○傷害、被告甲○○傷害直系血親尊
    親屬、其二人恐嚇危害安全罪部分提起公訴，然檢察官就一
    部犯罪事實起訴者，其效力及於全部，本件被告丁○○剝奪
    行動自由、被告甲○○剝奪直系血親尊親屬行動自由及其二
    人公然侮辱之犯行，與前揭論罪科刑之傷害、傷害直系血親
    尊親屬、恐嚇危害安全犯行，分別有牽連犯或想像競合犯之
    關係，已如前述，應為起訴效力所及，本院自應就屬於裁判
    上一罪之被告丁○○剝奪行動自由、被告甲○○剝奪直系血
    親尊親屬行動自由及其二人公然侮辱部分，併予審理。
  (八)爰審酌被告二人均係有社會經驗及相當智識之人，其等縱因
    懷疑證人乙○○與戊○○間有婚外情，且證人乙○○酒後與
    被告丁○○發生言語及肢體衝突，而心生不滿，仍應循合法
    、理性方式處理，竟不思及此，而訴諸暴力解決，已有可訾
    ，其中被告甲○○傷害並剝奪行動自由之對象係其父親即證
    人乙○○，尤悖於倫常，殊值非難，且被告二人迄未與證人
    戊○○和解，惟念被告甲○○於本院審理時，當庭向證人乙○○下跪道歉，證人乙○○並當庭表示願意寬恕被告甲○○
    ，但不願意原諒被告丁○○，被告二人於犯罪後坦認犯行，
    顯有認錯悔過之意，態度良好等一切情狀，分別量處如主文
    所示之刑，並就被告丁○○部分及被告甲○○恐嚇危害安全
    罪部分，均諭知易科罰金之折算標準，以示懲儆。
  (九)又被告甲○○前未曾受有期徒刑以上刑之宣告，有臺灣高等
    法院被告前案記錄表一紙在卷可按；而被告甲○○業已獲得
    證人乙○○之諒解等情，業如前述；再參以被告丁○○前曾
    因發現證人乙○○與戊○○於九十三年十月八日凌晨二時五
    分許，在臺中縣太平市太平槌球場後方停車場內，車牌號碼
    ＳＱ─六六三七號休旅車內，共同覆蓋一條棉被等情，而懷
    疑證人乙○○與戊○○有通姦之犯行，而提出告訴，證人乙○○與戊○○於該案件偵查中均不否認二人於深夜同在車內
    ，僅辯稱僅是在聊天等語，嗣經臺灣臺中地方法院檢察署檢
    察官認無積極證據足以證明其二人有通姦、相姦之犯行，而
    以九十四年度偵字第三四九九號為不起訴處分等情，有該不
    起訴處分書一份附卷可稽。證人乙○○及戊○○於上開案件
    所陳，縱係屬實，然證人乙○○為已婚之人，且此應為居住
    於同一大樓之證人戊○○所明知，證人戊○○卻猶不避嫌，
    與證人乙○○二人於深夜同在車上，蓋同一條棉被，雖經檢
    察官偵查結果，認無證據可資證明其二人犯罪，然其二人之
    行為，於道德上實足非議，被告甲○○因認被告丁○○受到
    委屈，護母心切，一時失慮，致罹刑章，雖未能獲得證人戊○○之諒解，然參酌上情，被告甲○○對證人戊○○之犯行
    ，於情理上，尚值同情，其經此偵審科刑之教訓後，當知所
    警惕，信無再犯之虞，本院認其所宣告之刑，以暫不執行為
    適當，故均諭知緩刑三年，以啟自新，而觀後效。又按本法
    所稱家庭暴力罪者，謂家庭成員間故意實施家庭暴力行為而
    成立其他法律所規定之犯罪；犯家庭暴力罪或違反保護令罪
    而受緩刑之宣告者，在緩刑期內應付保護管束，家庭暴力防
    治法第二條第二項及同法第三十條第一項分別定有明文，本
    院爰就被告甲○○所犯剝奪直系血親尊親屬自由罪宣告緩刑
    部分，依家庭暴力防治法第三十條第一項規定併予宣告緩刑
    期間付保護管束；另就其所犯恐嚇危害安全罪所宣告之緩刑
    部分，因念及被告智慮淺薄，僅因細故及訴諸暴力，顯見其
    守法觀念淡薄，本院認應以專業之觀護人，輔導其品性，爰
    依刑法第九十三條第一項之規定，令其於緩刑期內付保護管
    束，始符緩刑制度之良法美意。
  (十)扣案之長刀一支，係被告甲○○所有，且為其持以傷害證人
    乙○○所用之物，爰依刑法第三十八條第一項第二款之規定
    ，予以宣告沒收。
據上論斷，應依刑事訴訟法第二百七十三條之一第一項、第二百
九十九條第一項前段，家庭暴力防治法第三十條第一項，刑法第
十一條、第二十八條、第二百七十七條第一項、第二百八十條、
第三百零二條第一項、第三百零三條、第三百零五條、第三百零
九條第一項、第五十五條、第四十一條第一項前段、第七十四條
第一款、第九十三條第一項、第三十八條第一項第二款，罰金罰
鍰提高標準條例第一條前段、第二條，判決如主文。
本案經檢察官丙○○到庭執行職務。
中　　華　　民　　國　　94　　年　　12　　月　　14　　日
                    刑事第三庭  法  官  郭妙俐
以上正本證明與原本無異。
如不服本判決，應於判決送達後十日內向本院提出上訴狀，上訴
於臺灣高等法院臺中分院( 須附繕本 )。
                                書記官  黃雅青
中　　華　　民　　國　　94　　年　　12　　月　　14　　日
附錄論罪科刑法條全文：
刑法第二百七十七條
傷害人之身體或健康者，處三年以下有期徒刑、拘役或一千元以
下罰金。
犯前項之罪因而致人於死者，處無期徒刑或七年以上有期徒刑，
致重傷者，處三年以上十年以下有期徒刑。
刑法第二百八十條
對於直系血親尊親屬，犯第二百七十七條或第二百七十八條之罪
者，加重其刑至二分之一。
刑法第三百零二條
私行拘禁或以其他非法方法，剝奪人之行動自由者，處五年以下
有期徒刑、拘役或三百元以下罰金。
因而致人於死者，處無期徒刑或七年以上有期徒刑，致重傷者，
處三年以上十年以下有期徒刑。
第一項之未遂犯罰之。
刑法第三百零三條
對於直系血親尊親屬犯前條第一項或第二項之罪者，加重其刑至
二分之一。
刑法第三百零五條
以加害生命、身體、自由、名譽、財產之事，恐嚇他人致生危害
於安全者，處二年以下有期徒刑、拘役或三百元以下罰金。
刑法第三百零九條
公然侮辱人者，處拘役或三百元以下罰金。以強暴飯前項之罪者
